【裁判字號】    89,上,1029
【裁判日期】    891212
【裁判案由】    清償借款
【裁判全文】
台灣高等法院民事判決  八十九年度上字第一○二九號
      上  訴  人  甲○○
      被 上 訴人  乙  ○
      訴訟代理人  林宏信律師
右當事人間清償借款事件，上訴人對於中華民國八十九年八月三日臺灣臺北地方法院
八十九年度訴字第一八二九號第一審判決提起上訴，本院判決如左：
    主    文
上訴駁回。
第二審訴訟費用由上訴人負擔。
    事    實
甲、上訴人方面：
一、聲明：
  (一)原判決廢棄。被上訴人應給付上訴人新台幣（下同）一百四十萬元，及自準備書
    狀送達翌日起至清償日止按週年利率百分之五計算之利息。
  (二)訴訟費用由被上訴人負擔。
  (三)上訴人願供擔保，請准宣告假執行。
二、陳述：除與原判決記載相同者外，補稱：
  (一)被上訴人透過訴外人曾秀逸向上訴人借款共計一百四十萬元，而上訴人於匯款前
    曾打電話向乙○確認是否有叫曾秀逸向上訴人借錢一事，而乙○亦肯認且稱借據
    直接拿給曾秀逸，因該銀行帳戶均委託曾秀逸處理。又原判決以上訴人聽不懂被
    上訴人之台語而認上訴人無法確認與其電話交談者為被上訴人本人，顯有誤解。
  (二)上訴人詞借錢給訴外人曾秀逸及其哥哥、妹妹，也借給被上訴人，而被上訴人之
    帳戶借給曾秀逸使用為上訴人所不知。
  (三)被上訴人稱該款項為訴外人曾秀逸領取，惟領錢簽名一定需本人親自簽名，況被
    上訴人亦自承其圖章未交給曾秀逸，曾秀逸不可能代簽被上訴人之名而領到錢。
乙、被上訴人方面：
一、聲明：
  (一)上訴駁回：
  (二)第二審訴訟費用由上訴人負擔。
  (三)若受不利判決，願供擔保請准宣告免予假執行。
二、陳述：除與原判決記載相同者外，補稱：
  (一)世華聯合商業銀行第00000000000號帳號之活期儲蓄存款存摺雖登載
    為被上訴人乙○之名義，然自開戶以來，即一直由被上訴人之外甥女曾秀逸保管
    、使用，被上訴人與上訴人甲○○毫不相識，亦無向上訴人借貸，而上訴人指八
    十五年九、十一月間之借貸期間，當時被上訴人已高齡七十四歲，又不識字，亦
    無向他人借貸鉅款之需要，是雙方既不相識，自然不可能向上訴人借貸金錢，上
    訴人就其主張被上訴人向其借貸金錢之事實，自應先負舉證責任以實其說。而上
    訴人雖曾於八十五年九、十一月間匯入款項於被上訴人之上開帳戶，然該帳戶乃
    由訴外人曾秀逸所保管、使用且曾秀逸與上訴人間因股票投資事宜而有金錢往來
    。又訴外人曾秀逸已證明借貸關係在他和上訴人之間且承認是其領取該款項的，
    是以，絕非被上訴人向上訴人所借貸。
  (二)被上訴人從未接得上訴人所稱確認借款之電話，而上訴人所舉證人李菊妹、熊谷
    明與上訴人關係密切，立場已有偏頗，而訴外人曾秀逸是以電話向上訴人借錢，
    其二人如何證明且該二人均係自上訴人處獲知本件借款事宜，要屬傳聞證據，自
    無證據力，況被上訴人既已舉出反證，上訴人就其所主張被上訴人向其借貸金錢
    之事實復未能提出具體事證以實其說，亦不能證明二造間有借貸之意思表示互相
    一致，依舉證責任之分配法則，即難單憑上訴人匯入款項於被上訴人名下帳戶而
    認二造間有金錢借貸關係之存在。
    理    由
一、上訴人起訴主張：被上訴人於八十五年九月十二日，透過訴外人曾秀逸向上訴人
    借款一百四十萬元，上訴人已於八十五年九月十二日、十三日、十七日、同年十
    一月六日匯款共計一百四十萬元至被上訴人之世華聯合銀行帳戶，惟嗣經催討均
    未獲清償，爰基於消費借貸之法律關係，請求被上訴人給付一百四十萬元及自準
    備書狀送達之翌日起至清償日止按週年利率百分之五計算之利息。
二、被上訴人辯稱：世華聯合商業銀行第00000000000號帳號之活期儲蓄
    存款帳戶雖登載為被上訴人乙○之名義，然自開戶以來即一直由被上訴人之外甥
    女曾秀逸保管、使用，被上訴人與上訴人甲○○毫不相識，亦無向上訴人借貸，
    而上訴人指八十五年九、十一月間之借貸期間，當時被上訴人已高齡七十四歲，
    又不識字，亦無向他人借貸鉅款之需要，是雙方既不相識，自然不可能向上訴人
    借貸金錢等語。
三、上訴人主張兩造間將上開一百四十萬元已成立借貸關係，被上訴人否認有此借款
    存在，上訴人依法應就其主張兩造間有借貸關係之有利於己事實負舉證責任。經
    查：
    (一)經查上訴人主張：伊曾於八十五年九月十二日、十三日、十七日、同年十一月
      六日匯款共計一百四十萬元至被上訴之世華聯合商業銀行第00000000
      000號活期儲蓄帳戶乙節，業據其提出世華銀行活期（儲蓄）存款取款憑條
      、世華銀行活期（儲蓄）存款存入憑條及債權讓與書為證（原審卷，二四至二
      五頁），並有原審向世華銀行復興分行調取之00000000000號乙○
      帳戶之開戶資料及存款明細分戶帳等件影本附卷可稽（原審卷，四○至四九頁
      ），且為被上訴人所不爭執，自可信為真實。次查兩造素未謀面，與上訴人有
      金錢往來者係曾秀逸而非被上訴人，向上訴人提出借款請求並請求上訴人將借
      款匯入上開帳戶者，亦係曾秀逸而非被上訴人等事實，復為兩造所不爭，亦可
      信為真實。因此，不能僅以上訴人曾將上開款項匯入被上訴人帳戶之事實，而
      認定兩造間有借貸關係。
    (二)被上訴人辯稱：伊從未使用該帳戶，存款存摺雖登載為被上訴人乙○之名義，
      然自開戶以來，即一直由被上訴人之外甥女曾秀逸保管、使用，存摺亦非被上
      訴人所保管等語。證人曾秀逸亦證稱：世華銀行乙○之帳戶係伊在使用，系爭
      借款係伊領走，伊並未向上訴人表示被上訴人要調錢等語（原審卷，二八至二
      九頁）。上訴人則主張：被上訴人稱該款項為訴外人曾秀逸領取，惟領錢一定
      需本人親自簽名，況被上訴人亦自承其圖章未交給曾秀逸，曾秀逸不可能代簽
      被上訴人之名而領到錢，被上訴人自承自己有領過錢，足證被上訴人自己使用
      該帳戶，被上訴人稱其未使用該帳戶云云，顯然不實在等語。經查被上訴人雖
      陳稱：伊僅將系爭帳戶之存款簿交付曾秀逸使用，但未將印鑑交予曾秀逸使用
      等語（原審卷，五○頁、五一頁）。曾秀逸亦到庭證稱：伊係以被上訴人授權
      簽名領取系爭款項，而非以印鑑章領取該款等語（原審卷，六○頁）。而依原
      審所調取之系爭世華銀行帳戶開戶資料亦顯示，印鑑卡上僅有開戶人乙○之簽
      名，並無印鑑印文，亦即，印鑑式樣欄內係屬空白，此有開戶資料之印鑑卡附
      件可憑（原審卷，四○頁）。因此，系爭帳戶存款之領取方式應係以被上訴人
      簽名而非蓋章之方式領取，此種領取方式與證人曾秀逸所稱之領取方式相符，
      因此，被上訴人陳稱：上訴人自承其圖章未交給曾秀逸，曾秀逸不可能代簽被
      上訴人之名而領到錢，故被上訴人曾自己使用系爭帳戶云云，並無可採。至於
      上訴人陳稱：被上訴人自承自己於系爭帳戶領過錢，故其稱未曾使用系爭帳戶
      云云，並非實在等語。查被上訴人到庭所稱其曾將圖章交給曾秀逸並曾委託曾
      秀逸到銀行領錢等語，係指非屬系爭世華銀行帳戶之存款而言，對於系爭世華
      銀行帳戶被上訴人則到庭稱該帳戶之存摺伊未曾動用，圖章亦未曾交付曾秀逸
      等語（本院卷，五一頁）。故上訴人以被上訴人自承自己於系爭帳戶領過錢而
      主張被上訴人稱其未使系爭帳戶並不實在云云，亦無可採。證人曾秀逸已到庭
      證稱：系爭帳戶均係伊在使用，系爭款項係伊領取等語，上訴人復無法提出其
      他證據足證被上訴人曾使用系爭帳戶並領取系爭款項之事實，應認被上訴人辯
      稱：伊從未使用該帳戶，存款存摺雖登載為被上訴人乙○之名義，然自開戶以
      來，即一直由被上訴人之外甥女曾秀逸保管、使用，存摺亦非被上訴人所保管
      等語，為可採信。
    (三)上訴人雖主張：匯款前曾以電話向上訴人確認等語，被上訴人則否認之，上訴
      人復能舉證證明其匯款前曾向被上訴人確認之事實，空言主張不足採信。
    (四)上訴人所舉證人即上訴人之姊姊李菊妹雖證稱：「我妹妹向我借，說是曾秀逸
      打電話來說她的祖母要借錢，我說不方便。」惟其亦證稱：「我只知道是曾秀
      逸開口借，是否乙○借的，我不知道」等語（原審卷，四八頁）。上訴人之夫
      熊谷明雖證稱：錢是我親自匯給乙○等語，惟其亦證稱：「我太太打電話告訴
      我曾秀逸的祖母要借錢，乙○與甲○○的事，我不清楚」等語（原審卷，四八
      ）。故證人李菊妹、熊谷明之證言均不能證明兩造間有金錢借貸之事實。
    (五)上訴人既無法提出其他積極證據足證兩造間有借貸關係，其主張被上訴人向其
      借款一百四十萬元迄未清償等語，並無可採。因上訴人係依據消費借貸之法律
      關係提起本件訴訟（原審卷，三七頁），故上訴人與訴外人曾秀逸間是否有借
      貸關係，以及被上訴人與曾秀逸是否對於上訴人構成詐欺或成立侵權行為，均
      非本件所得審究，並此敘明。
五、從而上訴人基於消費借貸法律關係，請求被上訴人給付借款一百四十萬元及自準
    備書狀送達之翌日起至清償日止按週年利率百分之五計算之利息為無理由，應予
    駁回。其假執行之聲請亦失所附麗，應併予駁回。原審為上訴人敗訴之判決，及
    駁回其假執行之聲請，並無不合。上訴意旨指摘原判決不當，求予廢棄改判，為
    無理由，應予駁回。
六、本件事證已臻明確，兩造其餘主張及舉證，無一一論述之必要，併此敘明。
七、據上論結，本件上訴為無理由，依民事訴訟法第四百四十九條第一項、第七十八
    條，判決如主文。
中      華      民      國    八十九    年     十二     月     十二     日
                                民事第十二庭
                                    審判長法  官  林  丁  寶
                                          法  官  林  恩  山
                                          法  官  高  鳳  仙
右正本係照原本作成。
如不服本判決，應於收受送達後二十日內向本院提出上訴書狀，其未表明上訴理由者
，應於提出上訴後二十日內向本院補提理由書狀（均須按他造當事人之人數附繕本）
上訴時應提出委任律師或具有律師資格之人之委任狀；委任有律師資格者，另應附具
律師及格證書及釋明委任人與受任人有民事訴訟法第四百六十六條之一第一項但書或
第二項（詳附註）所定關係之釋明文書影本。
中      華      民      國    八十九    年     十二     月     十三     日
                                          書記官  黃  慶  霽
附註：
民事訴訟法第四百六十六條之一（第一項、第二項）：
對於第二審判決上訴，上訴人應委任律師為訴訟代理人。但上訴人或其法定代理人具
有律師資格者，不在此限。
上訴人之配偶、三親等內之血親、二親等內之姻親，或上訴人為法人、中央或地方機
關時，其所屬專任人員具有律師資格並經法院認為適當者，亦得為第三審訴訟代理人
。


司法院資訊處製作；財團法人民間司法改革基金會備份。
